【裁判字號】    96,上更(一),323
【裁判日期】    970220
【裁判案由】    強盜等
【裁判全文】
臺灣高等法院高雄分院刑事判決     96年度上更(一)字第323號
上  訴  人  臺灣高雄地方法院檢察署檢察官
上  訴  人
即  被  告  甲○○
                    另案在臺灣臺南監獄執行中
選任辯護人  吳春生律師
上列上訴人因被告強盜等案件，不服臺灣高雄地方法院94年度訴
字第453 號中華民國95年11月23日第一審判決（起訴案號：臺灣
高雄地方法院檢察署93年度偵緝字第729 號，移送併案案號：95
年偵字第31277 號、96年偵字第8669號），提起上訴，判決後，
經最高法院發回更審，本院判決如下：
    主  文
原判決關於甲○○部分撤銷。
甲○○共同連續意圖為自己不法之所有，結夥三人以上，攜帶兇
器，於夜間侵入有人居住之建築物，以強暴、脅迫至使不能抗拒
，而取他人之物，處有期徒刑捌年陸月。扣案具殺傷力之改造手
槍壹支（槍枝管制編號0000000000號）、不具殺傷力之子彈貳顆
、口罩壹副、西瓜刀壹支；另案扣案具殺傷力土製爆裂物壹個、
不具殺傷力之玩具手槍壹支（槍枝管制編號000000000 號）、番
刀壹支，均沒收之。
    事  實
一、甲○○意圖為自己不法所有，基於強盜取財之概括犯意，先
    與具共同強盜、非法持有改造手槍犯意聯絡之真實姓名年籍
    不詳綽號「阿狗仔」之成年男子，於民國91年8 月16日晚上
    7 時1 分許，在高雄市鼓山區○○○路1275號皇瑋股份有限
    公司（以下稱皇瑋公司）辦公室兼倉庫，由甲○○戴口罩，
    並持客觀上足以對人之生命、身體構成威脅，具有危險性，
    可供兇器使用之西瓜刀1 支，「阿狗仔」持具有殺傷力、仿
    BERETTA 廠半自動手槍製造之金屬玩具槍換裝土造金屬槍管
    而成亦可供兇器使用之改造手槍1 支（槍枝管制編號000000
    0000號，含彈匣1 個、不具殺傷力之子彈2 顆），趁皇瑋公
    司之辰○○、卯○○、午○○等人正欲下班離去辦公室時，
    而欲進入皇瑋公司辦公室強盜，適為辰○○等人發現，卯○○乃將入口大門抵住，「阿狗仔」隨即擊破辦公室玻璃窗之
    安全設備，並將上開手槍伸進辦公室內稱：我們正在跑路要
    錢等語，而以此強暴、脅迫方式使卯○○等人無法抗拒，而
    開門讓其等進入，正準備交付財物時，因甲○○持刀作勢要
    砍持椅抗拒之辰○○，卯○○見狀，雖力不能抗拒，惟仍持
    另椅子丟向甲○○，甲○○及「阿狗仔」即與辰○○及卯○○發生扭打，甲○○於遭辰○○扯下口罩後，因見事跡敗露
    ，乃與「阿狗仔」倉皇逃離現場而未強盜得逞。嗣經被害人
    報警，警方於當日晚上9 時至翌日凌晨1 時30分勘查現場時
    ，扣得上開西瓜刀1 支、口罩1 副、改造手槍1 支（槍枝管
    制編號0000000000號，含彈匣1 個、不具殺傷力之子彈2 顆
    ）等物品，並經警將扣案口罩送DNA 型別鑑定，再於94年間
    ，因另案查獲甲○○而採得甲○○唾液後比對相符，始發現
    甲○○涉案而查獲。
二、甲○○又基於上開強盜取財之概括犯意，與具有共同強盜取
    財、非法持有爆裂物犯意聯絡之黃信華（業經最高法院以95
    年度台上字第651 號判刑確定）、戊○○（業經最高法院以
    93 年 度台上字第6453號判刑確定）等結夥3 人，於92年2
    月2日 凌晨0 時8 分許，在高雄市左營區○○○路201 號「
    協利汽車商行」之有人居住之建築物內，由甲○○持不能證
    明具殺傷力之不明手槍1 支、黃信華持戊○○所有之客觀上
    足以對人生命、身體構成威脅，具有行兇危險性之番刀1 把
    、戊○○持其所有不具殺傷力之玩具手槍1 支（槍枝管制編
    號高鑑0000000000號）、及亦足供兇器使用之具殺傷力之土
    製爆裂物1 個，甲○○、黃信華均載其所有之頭套，先將正
    開門欲自商行內外出之辛○○控制，將辛○○押回商行內，
    甲○○、戊○○及黃信華即侵入尤樹茂居住之該商行建築物
    內，喝令在場之被害人未○○等人不准動，否則將予以殺害
    ，而以此強暴、脅迫之方式，至使在場之被害人未○○等人
    不能抗拒，而強取未○○現金新臺幣（下同）11萬元、乙○○現金6 萬5 千元、寅○○現金5 萬元及摩托羅拉牌V3688
    型行動電話1 支（手機序號00000000000000號）、壬○○現
    金8千 元及辛○○現金7 千元，合計強取被害人等現金24萬
    元及上開行動電話1 支得手。嗣於92年2 月27日上午11時40
    分許，戊○○因駕駛其竊得之自小客車，在高雄縣仁武鄉○○路267 巷口為警攔檢時查獲其係違反毒品危害防制條例案
    件通緝中，戊○○並向警方自白與甲○○等人共同強盜而查
    獲上情，警方並在戊○○所駕駛之自小客車內扣得戊○○所
    有之上開土製爆裂物1 個、玩具手槍（槍枝管制編號高鑑
    0000000000號）、番刀各1 支等物。
三、案經高雄市政府警察局左營分局、高雄縣政府警察局仁武分
    局移送及報請臺灣高雄地方法院檢察署檢察官偵查起訴及移
    送併案。
    理  由
壹、程序方面：
    按被告以外之人於審判外之陳述，雖不符刑事訴訟法第159
    條之1 至第159 條之4 規定，而經當事人於審判程序同意作
    為證據，法院審酌該言詞陳述或書面陳述作成時之情況，認
    為適當者，亦得為證據；當事人、代理人或辯護人於法院調
    查證據時，知有同法第159 條第1 項不得為證據之情形，而
    未於言詞辯論終結前聲明異議者，視為有前項之同意，同法
    第159 條之5 亦已明揭其旨。本案本院用以認定犯罪事實之
    被告以外之人之審判外之言詞及書面陳述，雖為傳聞證據，
    然檢察官、被告及辯護人於本院審理時，均同意為證據，且
    於本院言詞辯論終結前均未聲明異議，且本院審酌該等陳述
    作成時之情況，均無何不適當之情形，是依上開規定均得作
    為證據。
貳、實體方面
一、訊據被告甲○○矢口否認上揭強盜犯行，辯稱：事實一案件
    是伊聽「阿狗仔」說，該皇瑋公司秘書與老闆有桃色糾紛，
    要伊一同前往去處理，有錢可賺，但是事情尚未談，一進屋
    內就遭人以椅子砸過來，並互相扭打，且當天我們並未攜帶
    手槍；另伊並未參與事實二之強盜案件，因戊○○常常向伊
    借錢，後來又向伊借錢伊沒有答應，他就不高興，才把伊咬
    入云云。經查：
  (一)事實一部分：
  1.被告甲○○與「阿狗仔」分持扣案之西瓜刀、具有殺傷力之
    手槍各1 支，於事實一所示時、地至皇瑋公司辦公室，由「
    阿狗仔」將皇瑋公司辦公室大門旁窗戶玻璃打破，伸入手槍
    要被害人辰○○等人開門，卯○○心生害怕，而將門打開，
    被告甲○○持西瓜刀在前、「阿狗仔」持槍在後，由「阿狗
    仔」恫稱「我現在正在跑路，急需要用錢」等語，至卯○○
    、辰○○、午○○無法抗拒，卯○○便大聲喝令辰○○、午
    ○○不要抵抗，正準備交付財物時，甲○○仍持刀作勢砍辰
    ○○等情，業經被害人卯○○、辰○○、午○○於原審審理
    時（見原審卷第175 頁、第181 頁）證述上開強盜經過情節
    ，且互核相符，應可採信。被告雖辦稱：卯○○關於誰先進
    入之證述，前後不一致，不能採信云云。然查，卯○○於警
    詢時係稱：係一名胖的拿槍的人先進入持槍表示我們在跑路
    要錢等語（見91年8 月16日警詢筆錄，高市警鼓分三字第
    0940 020052 號卷第11頁），而於原審審理時則係證稱：當
    時有2 人闖入，有戴帽子、口罩，其中一人拿西瓜刀，一人
    拿槍，槍、刀都還掉在現場。當天剛好要下班，只剩下我們
    三人要離開。……伊正要出去，歹徒正要進來，歹徒就拿槍
    將窗戶的玻璃拿槍敲破，要伊開門。伊就叫會計錢給他不要
    抵抗，當時歹徒要靠近會計，辰○○就拿一把椅子一直退，
    好像是退得比較慢，歹徒就拿刀砍辰○○，……因為玻璃被
    打破，槍又伸進來，心生害怕，所以才開門。……當時哪一
    個先進來，現在伊沒有印象，但進來以後是拿刀的人走在前
    面等語（見原審95年6 月13日審判筆錄，原審卷二第175-18
    1 頁），則據卯○○上開警詢及原審時所陳述，可知並無不
    符之處，雖然警詢時提及：拿槍的先進入等語，但警詢時記
    載被害人之被害情節較簡略，且依警詢筆錄上開記載內容整
    體觀察，警詢時所稱持槍之人先進入等語，真意顯係指持槍
    之人先打破窗戶玻璃而為上開脅迫之言詞，故其警詢時之上
    開陳述，與原審審理時所證，應無不符之處，故被告此部分
    所辯，尚不能採。
  2.又被害人報案後，警方於同日晚上9 時至翌日凌晨1 時30分
    勘查現場，在現場扣得西瓜刀、手槍各1 支、子彈2 發、口
    罩1 個等物，現場確有扭打跡象，並有玻璃碎片，而與被害
    人等所證述之情節相符，亦有警方現場勘查報告、現場照片
    等附卷可稽（見上開警卷第25-4 7頁、60-62 頁），益足證
    被害人上開證述可以採信。而上開扣案之手槍及子彈經送鑑
    定，該手槍1 支，係仿BERETT A廠半自動手槍製造之金屬玩
    具槍換裝土造金屬槍管而成之改造手槍，可擊發發適當之子
    彈具殺傷力（槍枝管制編號00 00000000 號）、子彈2 顆，
    均係改造子彈，不具殺傷力，亦有內政部警政署刑事警察局
    91年9 月27日刑鑑字第09102369 27 號槍彈鑑定書各1 份附
    卷可查（見原審卷二第234-238 頁）。
  3.又被告甲○○當日確在現場，業經被告所自承，且有扣案口
    罩與被告甲○○之DNA 型別鑑定相符之內政部警政署刑事警
    察局94年6 月7 日刑醫字第0940088010號鑑驗書附卷可稽（
    見上開警卷第20-22 頁）。而被告甲○○即是該持西瓜刀之
    男子，亦經證人辰○○於警詢、原審及本院審理中指認明確
    （上開警卷第7 頁、原審卷二第170 頁、本院97年1 月30日
    審判筆錄本院卷第121 頁），故被告即係於上開時、地，持
    西瓜行搶之人，事證明確，洵堪認定。
  4.又查皇瑋公司並無職員擔任女秘書一情，此經證人午○○於
    原審審理時證述明確（見原審卷二第181 頁），是被告甲○○辯稱：與「阿狗仔」至皇瑋公司是否要代為處理桃色糾紛
    云云，已屬子虛，況被告甲○○與「阿狗仔」進入被害人辦
    公室時，尚有戴口罩以遮掩容貌，亦據被害人卯○○、辰○○、楊妥真於警詢及原審時均證述歷歷，且為被告甲○○所
    不否認，而依一般經驗，戴上口罩之目的乃在於遮掩容貌避
    免被指認出，被告甲○○與「阿狗仔」如非為行搶劫財等犯
    罪行為，何須戴上口罩以免他人認出容貌？再者由被告甲○○與「阿狗仔」分別攜帶西瓜刀及改造手槍各1 支，以擊破
    玻璃之強暴方式進入屋內在先，繼而持槍及西瓜刀脅迫被害
    人交錢出來在後，被害人卯○○旋即大聲命令辰○○、午○○不要抵抗，將錢交出等情觀之，被告甲○○與「阿狗仔」
    在全部過程中根本對所謂之「桃色糾紛」隻字未提，渠等行
    止意在強取錢財，甚為明顯，一般人均不致有所誤認。參以
    被害人等均與被告甲○○並不相識，自無故意涉詞誣陷被告
    之理，是被害人等所言，應屬可採，被告此部分所辯，應不
    能採信。
  5.末查，被告甲○○與「阿狗仔」見皇瑋公司辦公室內僅有被
    害人卯○○、辰○○、楊妥真等3 人，有機可趁，分別持西
    瓜刀及具有殺傷力之改造手槍各1 支行搶，足認其主觀上有
    強盜之犯意。況被告甲○○與「阿狗仔」先打破大門旁窗戶
    玻璃將槍伸入屋內，威脅被害人打開大門，進入屋內後復持
    西瓜刀、槍枝走近被害人、恫嚇被害人交出財物，一般人如
    面對此景，大抵咸認為若不符從被告之命令，勢將激怒被告
    而導致其以刀、槍傷人之可能，堪認已實施強暴、脅迫行為
    。雖被害人辰○○有本能之抵抗反應，惟依上開情況，被告
    甲○○、「阿狗仔」所施用之強暴手段，客觀上應已壓抑被
    害人辰○○、卯○○、午○○之抗拒，使其喪失意思自由之
    程度。
  6.綜上所述，被告甲○○與「阿狗仔」確係為索錢而為事實一
    之強盜行為，堪以認定。
  (二)事實二部分：
  1.被害人未○○等人，於上開事實二所示之時、地，遭歹徒3
    人（被害人等陳述強盜之歹徒有稱4 人者，有稱2 、3 人者
    ，本院認以3 人為與事實相符，詳如後述）以上開強暴、脅
    迫方式強盜之事實，業據被害人未○○、乙○○、尤樹茂、
    寅○○等人於警詢、偵訊時所證明，並經被害人辛○○、壬○○及目擊者陳春菊、劉自雄等人於警詢時陳明，且均互核
    大致相符，應可採信。
  2.共犯戊○○則於上開時、地，為警查扣其所有之玩具手槍1
    支（槍枝管制編號0000000000號）、番刀1 把及土製爆裂物
    1 個等物，有扣押筆錄、扣押物品目錄表在卷可稽（見仁警
    刑移字第147 號卷第114-120 頁），其中玩具手槍經送鑑，
    認不具殺傷力，有高雄縣政府警察局92年3 月11日高縣警刑
    鑑字第0920080556號槍彈鑑定書在卷可稽（見92年度偵字第
    5230號卷第358-360 頁），另土製爆裂物1 個，經送鑑定，
    認係重350 公克，以直徑50公厘、高135 公厘之圓柱形味王
    蘆筍露鐵罐為容器，鐵罐外部以黃色膠袋纏繞，鐵罐一端外
    露210 公厘長之爆引。經拆解後檢視，該爆引全長330 公厘
    ，並與內裝之50公克黑色火藥連接，罐內另裝長20公厘鐵釘
    771 支及用衛生紙填塞。若點燃爆引，可延伸引燃罐內火藥
    發生爆炸，認具殺傷力，亦有內政部警政署刑事警察局92年
    3 月13日刑偵五字第0920040884號鑑驗通知書附卷可稽（見
    92年度偵字第5230號卷第9 頁）。而該等物品係戊○○與綽
    號「小新」之黃信華、綽號「砂石」之被告甲○○共同為事
    實二之強盜犯行時所使用，為戊○○於原審及本院審理時所
    證述明確。
  3.戊○○於原審另案審理時證稱：本件係持刀及玩具手槍、爆
    裂物行搶，伊、黃信華、甲○○下車搶，鄭文旗和鄭進益沒
    有下車等語（見原審93訴549 號卷第91-99 頁）；另於本案
    原審審理時證稱：強盜協利汽車商行當天先與綽號「砂石」
    之甲○○、綽號「小新」之黃信華、伊女友余旻娟等人在高
    雄市○○路一家鵝肉麵店吃麵。去強盜協利汽車商行時，甲○○有參與等語（見原審95年6 月27日審判筆錄，原審卷二
    第213-222 頁）；於本院審理時亦為相同之證述（見本院97
    年1 月30日審判筆錄，本院卷第116-121 頁）。而被害人未
    ○○於警詢、偵訊時，則證稱：歹徒有3 、4 人進入等語；
    被害人乙○○於警詢、偵訊時證稱：歹徒為4 人等語；被害
    人尤樹茂於警詢、偵訊時證稱：歹徒3 或4 人等語；被害人
    寅○○於警詢時稱：歹徒有4 人等語，於偵訊時則證稱：伊
    看見2 、3 個蒙面歹徒等語。則依上開被害人等所陳述進入
    強盜之歹徒人數或為2 、3 人或為4 人，並非完全相符，然
    參諸被害人於其時突遭人持刀、槍行劫，依常情心理當處於
    恐懼、驚慌之中，則其所記憶之歹徒人數，或有誤記之可能
    ，然其等所證歹徒為3 人，則與共犯戊○○上開所證相符，
    戊○○雖於警詢或偵訊時，曾陳述鄭文旗、鄭進益2 人亦為
    共犯，但此為2 人所否認，且戊○○於原審審理時，亦已證
    稱：該2 人在車上未下車而不知情等語，且並無其他證據可
    證戊○○上開於警詢及偵訊時所陳述與事實相符，故應認本
    案共同強盜之人數應為3 人，鄭文旗、鄭進益2 人並未參與
    實施（該2 人亦業經臺灣高雄地方法院檢察署檢察官以92年
    度偵字第4683號案件為不起訴處分）。
  4.鄭文旗於警詢時稱：協利汽車商行遭人強盜財物，綽號「砂
    石」之人確實有進入，行搶之時，伊在車上用毯子蓋住身體
    等語（見92年2 月28日警詢，高市警左分三字第0920002046
    號卷第2-5 頁）；於偵查中證稱：當天伊與鄭進益約在高雄
    市○○路吃宵夜，當時「砂石」、「小新」、「金獅」、「
    小娟」等人都在場，到晚上11點多，「金獅」說要玩牌，就
    開車到協利汽車商行，但伊沒下車，伊不知他們要去行搶等
    語（見92年5 月14日偵訊筆錄，92偵5230卷第541-543 頁）
    。鄭進益於警詢時稱：「金獅」是戊○○，當時「砂石」、
    「小新」、「金獅」3 人進入搶劫，伊與「阿旗」在外面車
    上。甲○○就是「砂石」等語（見92年2 月28日警詢，上開
    警卷第6-13頁）；於偵查中證稱：戊○○、甲○○及一個伊
    不認識的人下車行搶等語（見95年5 月5 日偵訊，92偵5230
    卷第407-409 頁）；於另案原審審理時證稱：當晚8 、9 點
    時，伊和戊○○、鄭文旗、甲○○等人在正義路吃宵夜，共
    5 個男的，1 個女的，1 個男的叫「小新」，伊不認識等語
    （見原審93訴549 號卷第107-113 頁）。據上可知，鄭文旗
    及鄭進益2 人上開證述，亦指被告甲○○有參與上開強盜案
    件，而與戊○○所證相符。
  5.而被告亦自承當天曾與戊○○等人在高雄市○○路見面之事
    實，惟辯稱：係戊○○稱要還伊錢，而找伊前往云云。被告
    另以與戊○○有金錢糾紛而辯稱：戊○○因而誣指伊共犯云
    云。惟戊○○否認與被告間有金錢糾紛，另戊○○所證亦與
    鄭文旗、鄭進益2 人所證相符，業如上述，而鄭文旗、鄭進
    益2 人則與被告並無仇怨，於原審審理時並為迴護被告之證
    詞（詳如後述），故該2 人當無誣指被告之虞，而所為相符
    之證述，應可採信。故被告確係於當時與戊○○共同進入協
    利汽車商行強盜之3人之一之事實，應可認定。
  6.鄭文旗、鄭進益雖嗣於原審審理時雖均改稱：被告甲○○並
    未參與強盜，是警察、檢察官說「砂石」即是甲○○我們才
    照他們這麼說云云，惟鄭文旗、鄭進益2 人上開所證，與其
    等於警詢及偵查中之陳述不符，且鄭進益所證：當天在正義
    路吃麵之人並無被告甲○○云云，亦與被告所自承之事實不
    符，且鄭文旗、鄭進益2 人如認先前警詢中關於甲○○亦參
    與強盜案之陳述係出於誤認，自可於相隔2 月餘之偵查中釐
    清事實，惟渠等竟捨此而不為，反而再度證稱被告甲○○有
    共同參與強盜之事實，是渠等於警詢、偵查中之與戊○○所
    為之相符之證述應較為可採，其後於原審審理時改稱：被告
    甲○○未參與強盜云云，顯係事後迴護之詞，不足採信，而
    不能為被告有利認定。
  7.綜上所述，被告甲○○與黃信華、戊○○等人此部分之強盜
    行為，亦堪認定。
二、綜上所述，被告上開二次強盜犯行，事證明確，被告上開所
    辯，不足採信，被告犯行，洵堪認定。
三、按被告行為後，94年2 月2 日修正公布之刑法，業於95 年7
    月1 日施行，新刑法第2 條第1 項之規定，係規範行為後法
    律變更所生新舊法律比較適用之準據法，於新刑法施行後，
    應適用新刑法第2 條第1 項之規定，為「從舊從輕」之比較
    。次按有關新舊法之比較，應就罪刑有關之共犯、未遂犯、
    想像競合犯、牽連犯、連續犯、結合犯以及累犯加重、自首
    減輕暨其他法定加減原因（如身分加減）與加減例等一切情
    形，綜其全部罪刑之結果而為比較（最高法院95年第8 次刑
    事庭會議決議參照）。查於被告前開行為後，相關法律已有
    修正，茲說明如下：
  (一)修正前刑法第55條關於牽連犯之規定為：「……犯一罪而其
    方法或結果之行為犯他罪名者，從一重處斷」；而修正後之
    刑法，已刪除牽連犯之規定，則修正後刑法之規定，所犯各
    罪即應依數罪併罰之規定分論併罰。因之比較新舊法規定之
    結果，應以修正前之規定較有利於被告。
  (二)刑法第56條規定業經修正而刪除，而被告於修正前所為2 次
    犯行，如依修正前之連續犯規定論以一罪，僅得加重其刑至
    二分之一，倘依新法則應數罪分別論斷而併罰，其刑度較依
    連續犯規定論以一罪之結果為重，故以修正前刑法對被告較
    有利。
  (三)刑法第28條共同正犯之規定，亦已修正，修正後之規定限縮
    共同正犯成立之範圍，以適用修正後之規定對被告較為有利
    。
  (四)綜合上述各條文修正前、後之比較，揆諸前揭最高法院決議
    及修正後刑法第2 條第1 項規定之「從舊從輕」原則，以整
    體適用被告等人行為時之法律，即修正前刑法之相關規定，
    較有利於被告，故上開規定均應適用修正前刑法之規定論處
    。
四、論罪：
  (一)按刑法第321 條第1 項第3 款之攜帶凶器竊盜罪，係以行為
    人攜帶兇器竊盜為其加重條件，此所謂兇器，其種類並無限
    制，凡客觀上足對人之生命、身體、安全構成威脅，具有危
    險性之兇器均屬之，且只需行竊時攜帶此種具有危險性之兇
    器為已足，並不以攜帶之初有行兇之意圖為必要（最高法院
    62年度台上字第2489號、79度年台上字第5253號判例意旨參
    照）。被告甲○○及共犯用以犯事實一、二所示強盜犯行所
    持之上開手槍、土製爆裂物均具殺傷力，業如上述；而西瓜
    刀、番刀各1 支，均質地堅硬，客觀上均足對人之生命、身
    體、安全構成威脅，足供作為兇器使用，參諸前揭意旨，自
    與刑法第321 條第1 項第3 款所定「攜帶兇器」之構成要件
    相符。
  (二)核被告甲○○就事實一所示強盜行為，係犯刑法第330 條第
    2 項、第1 項之攜帶兇器（上開共同持有西瓜刀、具殺傷力
    之改造手槍）、毀損其他安全設備強盜取財未遂罪（共同毀
    壞辦公室窗戶後進入）（即有同法第321 條第1 項第2 、3
    款之情形）。另被告與「阿狗仔」共同持有具殺傷力之改造
    手槍部分，則係犯未經許可持有具殺傷力之改造手槍罪，而
    被被告行為後，槍砲彈藥刀械管制條例於94年1 月26日修正
    公布，並於同年月28日生效，廢止第11條，並修訂第8 條，
    舊法第11條第4 項修正為第8 條第4 項，並將法定刑由「1
    年以上7 年以下有期徒刑，併科新臺幣7 百萬元以下罰金」
    ，修正為「3 年以上10年以下有期徒刑，併科新臺幣700 萬
    元以下罰金」，比較修正後槍砲彈藥刀械管制條例第8 條第
    4 項及修正前該條例第11條第4 項之規定，以舊法規定有利
    於被告，依刑法第2 條第1 項但書之規定，被告與「阿狗仔
    」共同持有改造手槍部分，自應適用修正前之槍砲彈藥刀械
    管制條例第11條第4 項規定論處。另被告與「阿狗仔」之不
    詳姓名成年男子間，就上開所犯2 罪間，均有犯意聯絡與行
    為分擔，均應適用修正前刑法第28條規定，論以共同正犯。
    另被告就事實二所示之強盜行為，係犯同法第330 條第1 項
    之結夥3 人以上、攜帶兇器，於夜間侵入有人居住之建築物
    強盜取財罪（有同法第321 條第1 項第4 款、第3 款、第1
    款之情形），另被告與戊○○、黃信華共同持有具殺傷力之
    爆裂物部分，則係犯槍砲彈藥刀械管制條例第7 條第4 項之
    未經許可持有具殺力之爆裂物罪。被告與戊○○、黃信華3
    人間，就上開所犯2 罪間，均有犯意聯絡及行為分擔，均應
    適用修正前刑法第28條規定，論以共同正犯。
  (三)被告就事實一部分，係同一時、地對被害人辰○○、卯○○
    、午○○等人強盜；事實二部分，係同一時、地對被害人未
    ○○、乙○○、壬○○、辛○○、寅○○等人強盜，均係以
    一行為同時侵害數法益，均為想像競合犯，皆分別應從一個
    強盜罪處斷。
  (四)被告所犯事實一之加重強盜未遂犯行及事實二之加重強盜既
    遂犯行，其時間近接，觸犯為基本構成要件相同之罪名，應
    係基於概括犯意為之，為連續犯，應依修正前刑法第56條規
    定論以連續犯，以一罪論，並從較重之加重強盜既遂罪處斷
    。
  (五)被告所犯加重強盜罪與上開持有具殺傷力之改造手槍罪及持
    有具殺傷力之爆裂物罪之間，分別有方法、目的之牽連關係
    ，為牽連犯，應分別依修正前刑法第55規定，論以牽連犯，
    並論以較重之加重強盜罪處斷。
  (六)被告所犯事實一之犯行，雖未據檢察官於起訴書載明，惟此
    部分與經起訴論罪科刑之犯行間有連續犯之裁判上一罪關係
    ，業如上述，自為起訴效力所及，且經檢察官聲請併案審理
    ，本院應併予審理。另所犯事實二之持有具殺傷力之爆裂物
    罪，雖亦未經檢察官起訴書論罪，但起訴事實業已敘及，且
    與起訴論罪之加重強盜罪間，有牽連犯之裁判上一罪關係，
    亦為起訴效力所及，本院應亦得併予審理。
五、原審就被告甲○○部分，認事證明確，而予以論處，固非無
    見；惟查，原審就被告所犯持有具殺傷力之改造手槍及爆裂
    物罪部分，漏未論處，尚有違誤。被告上訴，仍持前詞否認
    犯罪，為無理由；檢察官上訴認：事實一部分被告所為，另
    有於夜間侵入有人居住之建築物之加重條件；及原審不另為
    無罪諭知部分，應改論有罪云云，惟查，並無證據證明事實
    一部分之皇瑋公司辦公室係有人居住之建築物；及原審不另
    為無罪諭知部分，並無違誤（詳如後述），故檢察官之上訴
    ，亦無理由。惟原審判決既有上開違誤，自仍應由本院就被
    告甲○○部分予以撤銷改判。審酌被告甲○○，連續以強暴
    、脅迫方式，夥同其他共犯，2 次強盜他人財物，犯罪手段
    及情節甚為嚴重，除造成被害人財物損失外，更對被害人心
    裡造成恐懼及傷害，所生損害嚴重，對社會治安之破壞程度
    鉅大等，量處被告如主文第2 項所示之刑，以示懲儆。
六、另扣案被告所有持以犯事實一之強盜案件之改造手槍1 支（
    槍枝管制編號0000000000號），係由仿BERETTA 廠半自動手
    槍製造之金屬玩具槍換裝土造金屬槍管而成之改造手槍，具
    殺傷力，業如上述，屬違禁物，應依刑法第38條第1 項第1
    款規定，宣告沒收之。另該所扣案之子彈2 顆，均不具殺傷
    力，此有上開槍彈鑑定書可參，惟係「阿狗仔」攜往現場用
    以供犯罪所用之物，應為「阿狗仔」所有，另被告所戴之口
    罩1 副、攜帶之西瓜刀1 支，均為被告用以供犯罪所用之物
    ，且應屬被告所有，在共犯責任範圍內，爰依刑法第38條第
    1 項第2 款規定，均予宣告沒收之；另案扣案之事實二共犯
    戊○○所有之爆裂物1 個，若點燃爆引，可延伸引燃罐內火
    藥發生爆炸，認具有殺傷力，亦如上述，屬違禁物，應依刑
    法第38條第1 項第1 款規定，宣告沒收之。另戊○○所有之
    玩具手槍1 支（槍枝管制編號高鑑0000000000），認係仿美
    國BERETTA 廠M9半自動手槍外型製造之「打火機」，無法裝
    填彈丸及射出彈丸，不具殺傷力，此有高雄縣政府警察局92
    年3 月11日高縣警刑鑑字第0920080556號槍彈鑑定書1 份在
    卷可參（見92偵5230卷第358-360 頁），其與番刀1 支，均
    為戊○○所有供其與被告及黃信華持以犯事實二之強盜案件
    所用之物，爰依刑法第38條第1 項第2 款規定，宣告沒收之
    。另扣案之頭套1 個，應係戊○○所有，惟戊○○為事實二
    之犯行時，並未戴頭套，故該頭套尚非被告等人犯本案之罪
    所用之物，爰不予宣告沒收。又被告犯事實二之罪所用之不
    明槍枝，無證據證明其具殺傷力，非違禁物，及被告、共犯
    黃信華所戴之頭套2 個，均係供被告等人共同犯罪所用物，
    惟未據扣案，所在不明，為免將來執行困難，爰不予宣告沒
    收。其餘查獲共犯戊○○時查扣之汽車1 輛、車牌6 面、鑰
    匙3 支、手銬1 副，血跡衣物4 件、疑似海洛因1 包、疑似
    安非他命1 包、吸管4 支，及自皇瑋公司案發現場扣得甲○○所有之拖鞋1 雙、1 隻、太陽眼鏡1 副、無框眼鏡1 副、
    衣服1 件，因與被告所為之強盜犯行無關連性，爰亦不予宣
    告沒收。
七、不另為無罪之諭知：
  (一)公訴意旨另以：被告甲○○基於意圖為自己不法所有之概括
    犯意，為下列強盜行為：
  1.夥同黃信華、戊○○於91年12月26日19時許，在高雄縣大樹
    鄉○○村○○路420 地號之工寮（柱緯鰡池），均戴頭套，
    分持被告甲○○所有不具殺傷力之不明槍枝（未扣案）、戊○○所有之柴刀（未扣案）、番刀各1 支於夜間侵入犯罪地
    點後，喝令在場之人不准動，否則將予殺害，至使在場之子
    ○○、巳○○、丁○○、宜慧玲等人不能抗拒後，搜刮子○○EMI 牌之銀色手機1 支、金項鍊2 條、現金700 元，巳○○摩托羅拉牌小海豚型黑色手機1 支、金戒指1 枚、現金約
    8,000 元，丁○○吳銀色手機1 支、黑色背包1 個（內有郵
    局存簿、鑰匙、印章各1 個）、現金約15,000元。
  2.又夥同戊○○、許全信、黃信華等人，於92年2 月3 日凌晨
    1 時30分許，由許全信駕駛車牌號碼RO-5778 號自小客車搭
    載被告甲○○、黃信華、戊○○，至高雄縣仁武鄉仁福村3
    巷32號「義守椰子園休閒廣場」，許全信駕車在外把風，由
    戊○○、被告甲○○、黃信華頭戴頭套，分持番刀、手槍等
    兇器，侵入「義守椰子園休閒廣場」，喝令己○○、丙○○
    、庚○○、癸○○等人蹲下不可亂動，否則開槍射殺等語，
    至使己○○、丙○○、庚○○、癸○○不能抗拒強取己○○
    摩托羅拉廠牌V3688 型式手機1 支、27,000元；丙○○摩托
    羅拉廠牌T191型式手機1 支及27,000元；庚○○三星牌手機
    1 支及19,000元；癸○○摩托羅拉廠牌手機1 支及60,000元
    。得手後，再由許全信接應駕車逃逸。
  3.再與戊○○、許全信於92年2 月7 日21時許，由許全信駕車
    搭載戊○○、被告甲○○，至高雄縣大樹鄉○○村○○路11
    3 之9 號丑○○住處，被告甲○○在外把風，由許全信手持
    仿BERETTA 廠半自動手槍製造之金屬玩具槍換裝土造金屬槍
    機、槍管而成之手槍（含彈匣1 個)， 戊○○則持玩具槍，
    進入丑○○上開住處後，許全信旋即持前揭仿BERETTA 廠半
    自動手槍抵住綽號「蘇董」之人之頭部，並以手銬銬住綽號
    「蘇董」之人之雙手；戊○○則持槍抵住王素華頭部，許全
    信、戊○○並喝令丑○○不可亂動，致使綽號「蘇董」之人
    、丑○○及王素華不能抗拒後，被告甲○○、許全信、戊○○隨即將綽號」蘇董」之人押至高雄縣大樹鄉某處，強取20
    ,000元 及第一級毒品海洛因數包等物後駕車逃逸。
    因認被告上開所為，亦係犯刑法第330 條第1 項之加重強盜
    罪嫌云云。
  (二)按犯罪事實應依證據認定之，無證據不得認定犯罪事實；不
    能證明被告犯罪者，應諭知無罪之判決，刑事訴訟法第154
    條第2 項、第301 條第1 項分別定有明文。又按被告或共犯
    之自白，不得作為有罪判決之唯一證據，仍應調查其他必要
    之證據，以察其是否與事實相符，刑事訴訟法第156 條第2
    項亦定有明文。蓋共犯之自白，難免有因心理因素或利害關
    係，欲嫁禍他人、拖人入罪，而為虛偽供述之虞，故立法政
    策上方限制共犯自白在證據上之價值，防止偏重共犯自白發
    生誤判之情形。故如欲採共犯之自白或不利於己之陳述，作
    為另案共犯論罪之依據，除須該證據就形式上符合嚴格證明
    之證據法則要求外（具有證據能力及法定調查程序），就實
    質上亦須無瑕疵可言，且就其他方面調查，又與事實相符，
    方得採為其他共同被告犯罪事實之認定。且對被告犯罪事實
    為訴訟上之證明，須於通常一般之人均不致有所懷疑，而得
    確信其為真實之程度者，始得據為有罪之認定，倘其證明尚
    未達到此一程度，而有合理之懷疑存在而無從使事實審法院
    得有罪之確信時，即應由法院為諭知被告無罪之判決（最高
    法院87年度台上字第2123號裁判意旨、76年度台上字第4986
    號判例意旨參照）。
  (三)公訴意旨認被告涉有前揭強盜犯行，係以：(1)被害人子○○
    、巳○○、丁○○、宜慧玲、己○○、丙○○、庚○○、林
    莒華、王素華、丑○○於警詢、偵查中之證述；(2)證人即共
    犯戊○○之證述；(3)扣案之汽車、車牌、玩具手槍、土製爆
    裂物、鑰匙、番刀、手銬、頭套、血跡衣物、行動電話、海
    洛因、安非他命及吸管等物為其主要論斷之依據。訊據被告
    甲○○堅詞否認有參與此部分強盜犯行，辯稱：這些強盜案
    伊都沒有參與等語。
  (四)經查，證人即被害人子○○、丁○○、巳○○於91年12月26
    日19時許，遭4 名歹徒持刀、槍強盜之事實，固據證人子○○、丁○○、巳○○於警詢中證述屬實，惟除共犯戊○○外
    ，其餘3 名歹徒均頭戴頭套，無法看到面貌，因而無法指認
    一情，業經證人子○○、丁○○、巳○○證述明確（見高縣
    仁警刑移字第147 號卷第34頁、第37頁、第40頁）。又證人
    即被害人己○○、丙○○、庚○○、癸○○於92年2 月3 日
    凌晨1 時30分許，遭3 名歹徒持刀、槍強盜之事實，業經證
    人己○○、吳在春、庚○○、癸○○、於警詢中證述綦詳，
    惟該3 名歹徒均戴頭套遮住面貌，無法正確指認等情，亦經
    證人己○○、吳在春、庚○○、癸○○證述明確（見上開警
    卷第42 -52頁、92偵5230卷第104-108 頁）。另證人即被害
    人蘇冬涼於92年2 月7 日21時許，遭許全信、戊○○強押上
    車，另1 名歹徒於車旁把風接應之事實，固據蘇冬涼於原審
    審理時，及證人王素華、丑○○於警詢及偵查中證述屬實，
    惟當時天色已黑，該名把風接應之歹徒位處燈光昏暗之地，
    無法看清面貌，亦經證人王素華、丑○○、蘇冬涼證述明確
    （見高縣仁警刑移字第147 號卷、92偵5230號第97-100頁、
    原審卷一第186-190 頁、原審卷二第272-275 頁），證諸原
    審共同被告許全信於原審審理時證稱：伊不認識被告甲○○
    ，當天在車上的人也不太像甲○○等語（見原審卷一第180-
    185 頁），另於本院前審審理時證稱：伊是與別人一同去犯
    本案，不是在庭上之甲○○等語（見本院前審卷第210 頁）
    ，是證人戊○○雖於警詢、偵查及原審審理時均證稱：被告
    甲○○參與上開3 件強盜犯行云云，惟證人戊○○之證述並
    無其他證據足以佐證以核所證述是否與事實相符，其陳述之
    真實性尚有可疑，自難僅憑證人戊○○之證詞，即認被告甲○○有參與公訴人所指之強盜犯行。
  (五)又本件起訴書雖載明證據除證人戊○○之證述外，並引用被
    害人之供述為證據，惟依上開說明，被害人於警詢、偵查及
    審理時均未指認被告甲○○為行搶之人，足徵檢察官起訴時
    僅是以證人戊○○之證述，為唯一之證據，依首揭規定，已
    難僅憑證人戊○○之證述，作為認定被告甲○○有罪之唯一
    證據。此外，復查無其他積極證據足資證明被告甲○○有何
    強盜之犯行，被告甲○○此部分被訴加重強盜罪自屬不能證
    明。揆諸前開說明，原應為無罪之諭知，惟公訴意旨認被告
    甲○○此部分犯行如成立犯罪，亦與前開論罪科刑部分有連
    續犯之關係，為裁判上一罪，依審判不可分原則，爰不另為
    無罪之諭知。
參、原審共同被告許信全部分，業經許信全上訴最高法院，經駁
    回上訴而確定，併此敘明。
據上論斷，應依刑事訴訟法第369 條第1 項前段、第364 條、第
299 條第1 項前段，槍砲彈藥刀械管制條例第7 條第4 項、修正
前第11條第4 項，刑法第2 條第1 項前段、第11條前段、第33 0
條第1 項、第55條、第38條第1 項第1 款、第2 款、修正前第28
條、第55條、第56條，判決如主文。
本案經檢察官李門騫到庭執行職務。
中    華    民    國    97    年    2     月    20    日
                  刑事第七庭    審判長法  官   莊飛宗
                                      法  官   孫啟強
                                      法  官   邱明弘
以上正本證明與原本無異。
如不服本判決應於收受本判決後10日內向本院提出上訴書狀，其
未敘述上訴理由者，並得於提起上訴後10日內向本院補提理由書
狀（均須按他造當事人之人數附繕本）「切勿逕送上級法院」。
中    華    民    國    97    年    2     月    20    日
                                      書記官  曾允志
附錄本件判決論罪科刑法條：
刑法第328條第1項
意圖為自己或第三人不法之所有，以強暴、脅迫、藥劑、催眠術
或他法，至使不能抗拒，而取他人之物或使其交付者，為強盜罪
，處5 年以上有期徒刑。
刑法第330條：
犯強盜罪而有第 321 條第 1 項各款情形之一者，處 7 年以上有
期徒刑。
前項之未遂犯罰之。
槍砲彈藥刀械管制條例第7條：
未經許可，製造、販賣或運輸火砲、肩射武器、機關槍、衝鋒槍
、卡柄槍、自動步槍、普通步槍、馬槍、手槍或各類砲彈、炸彈
、爆裂物者，處死刑、無期徒刑或七年以上有期徒刑；處徒刑者
，併科新台幣三千萬元以下罰金。
未經許可，轉讓、出租或出借前項所列槍砲、彈藥者，處無期徒
刑或五年以上有期徒刑，併科新台幣一千萬元以下罰金。
意圖供自己或他人犯罪之用，而犯前二項之罪者，處死刑或無期
徒刑；處徒刑者，併科新台幣五千萬元以下罰金。
未經許可，持有、寄藏或意圖販賣而陳列第一項所列槍砲、彈藥
者，處五年以上有期徒刑，併科新台幣一千萬元以下罰金。
第一項至第三項之未遂犯罰之。
修正前槍砲彈藥刀械管制條例第11條：
未經許可，製造、販賣或運輸第四條第一款所稱其他可發射金屬
或子彈具有殺傷力之各式槍砲者，處五年以上有期徒刑，併科新
台幣一千萬元以下罰金。
未經許可，轉讓、出租或出借前項所列槍砲者，處三年以上十年
 以下有期徒刑，併科新台幣七百萬元以下罰金。
意圖供自己或他人犯罪之用，而犯前二項之罪者，處無期徒刑或
七年以上有期徒刑，併科新台幣一千萬以下罰金。
未經許可，持有、寄藏或意圖販賣而陳列第一項所列槍枝者，處
一年以上七年以下有期徒刑，併科新台幣七百萬元以下罰金。
第一項至第三項之未遂犯罰之。


司法院資訊處製作；財團法人民間司法改革基金會備份。
